【裁判字號】    90,訴,818
【裁判日期】    900807
【裁判案由】    妨害公務等
【裁判全文】
台灣彰化地方法院刑事判決                            九十年度訴字第八一八號
    公  訴  人  臺灣彰化地方法院檢察署檢察官
    被      告  甲○○
右列被告因妨害公務等案件，經檢察官提起公訴（九十年度偵字第三八一八號），本
院判決如左：
    主  文
甲○○共同損壞公務員職務上委託第三人掌管之文書，處有期徒刑月，如易科罰金
，以佰元折算壹日，緩刑貳年。
    事  實
一、甲○○自民國（下同）八十六年六月間起迄八十七年八月間止，經營設在彰化縣
    員林鎮○○路一六一號之「明美內衣專賣店」，詎其為圖減省電費，意圖為自己
    不法之所有，於八十六年六月間某日，與一不詳姓名成年男子，基於犯意之聯絡
    ，由甲○○以新台幣（下同）四千元之代價，委請該名男子將台灣電力股份有限
    公司（下稱台電公司）所出租，設在上址之第00000000號電表上用以證
    明為台電公司所加封，而具文書性質之計量電表外箱鉛質封印鎖、白鐵扣環封印
    鎖共二只撬開，致封印鉛塊銅線被拆斷損壞後，打開電表玻璃罩，改動電表內部
    計度齒輪，使電表計量失效不準，以此方法接續竊電使用。嗣於九十年三月二十
    九日十五時三十分許，經警會同台電公司彰化區營運處稽查員黃萬全等人至上址
    查獲，並扣得電表一個、封印鎖二個。甲○○自八十六年六月間某日起迄查獲日
    止，共計竊電一萬二千三百零二度，被追償電費五萬九千五百二十一元。
二、案經彰化縣警察局移送臺灣彰化地方法院檢察署檢察官偵查起訴。
    理  由
一、訊據被告甲○○固於警訊時及偵審中坦承其有右揭委由該名男子更改電表之事實
    不諱，惟辯稱：伊不知該男子係非法竊電云云。經查，質之被告稱：「（該男子
    招攬時有自稱台電人員否？）沒有，當時他只說能省電，我就讓他改裝。」、「
    （為何妳不知對方來歷，就給他四千元來處理省電？）我沒有考慮後果。」等語
    。是依被告所述，該名男子並未施用詐術致被告陷於錯誤而接受招攬，反是被告
    竟輕易交付四千元委由來歷不明之男子改裝電表以達省電之目的，足徵其內心有
    預見該名男子可能非法改裝電表，且並不違背其省電之目的至明，此外，復有台
    電公司彰化區營運處稽查員黃萬全及在場職員詹晴之警訊筆錄、案件現場紀錄
    表、台灣電力公司用電實地調查書、追償電費計算單、現場照片在卷及電表一個
    、封印鎖二個扣案可資佐證，綜上，被告上開所辯，要係諉卸刑責之飾詞，不足
    採信。本件事證已臻明確，被告犯行堪以認定。
二、查台電公司電表箱外之鉛質封印及白鐵扣環封印，一面刻有台電字樣及圖樣，一
    面印有英文字母及數字，係該公司用以證明電表箱之封印，為台電所加封裝置，
    即與刑法第二百二十條第一項所稱足以為表示其用意之證明者相當，自應以文書
    論，且已隨同出租之電表箱、電表（含封印鎖及簡易鎖）由用戶保管，被告加以
    毀損破壞，核其所為係犯刑法第一百三十八條損壞公務員委託第三人掌管之文書
    罪（最高法院二十八年上字第二五三六號判例、七十五年台上字第六五三一號判
    決及六十一年一月二十四日第一次刑事庭會議決議參照）。被告改動電表內部計
    度齒輪，使計量失效不準以達竊電之行為，係犯電業法第一百零六條第三款之竊
    電罪。被告與前揭所述之不詳姓名成年男子間，有犯意連絡，行為分擔，係屬共
    同正犯。渠等基於單一之犯意，以一個行為繼續為竊電行為之實施，為繼續犯。
    再被告前開所犯二罪之間，有方法結果之牽連關係，應依牽連犯規定，從較重之
    損壞公務員委託第三人掌管之文書罪處斷。爰審酌被告之品性、犯罪之動機、智
    識程度、目的、手段、所生危害及犯罪後之態度等一切情狀，量處如主文所示之
    刑，並諭知易科罰金之折算標準，以示懲儆。末查被告前未曾受有期徒刑以上刑
    之宣告，且業將追償電費一次繳清，此有臺灣彰化地方法院檢察署刑案資料查註
    紀錄表及支票保管單影本各一紙在卷可稽，其經此教訓，應知警惕而無再犯之虞
    ，所宣告之刑，認以暫不執行為適當，併予宣告緩刑二年，以勵自新。扣案之電
    表一個及封印鎖二個，既為台電公司所有並交予電力用戶保管，且非違禁物品，
    自無宣告沒收之餘地，併此敘明。
三、又被告為前開犯罪行為後，刑法第四十一條已於九十年一月十日修正公布，經比
    較修正前後之規定，以修正後之新法較有利於被告，爰依刑法第二條第一項前段
    規定，適用修正後之刑法第四十一條第一項前段，而諭知易科罰金之折算標準，
    附此敘明。
據上論斷，應依刑事訴訟法第二百九十九條第一項前段，電業法第一百零六條第三款
，刑法十一條前段、第二條第一項前段、第二十八條、第一百三十八條、第二百二十
條第一項、第五十五條、第四十一條第一項、第七十四條第一款，罰金罰鍰提高標準
條例第一條前段、第二條，判決如主文。
本案經檢察官林映姿到庭執行職務。
中      華      民      國    九  十    年      八      月      七      日
                                   臺灣彰化地方法院刑事第二庭
                                       法      官  康  弼  周
右正本證明與原本無異。
如不服本判決，應於判決送達後十日內向本院提出上訴狀( 須附繕本 )。
告訴人或被害人對於判決如有不服具備理由請求檢察官上訴者，其上訴期間之計算係
以檢察官收受判決正本之日期為準。
                                       法院書記官  莊  金  屏
中      華      民      國    九十      年      八       月     十四    日
刑法第一百三十八條
毀棄、損壞或隱匿公務員職務上掌管或委託第三人掌管之文書、圖畫、物品，或致令
不堪用者，處五年以下有期徒刑。
刑法第二百二十條
在紙上或物品上之文字、符號、圖畫、照像，依習慣或特約，足以為表示其用者，
處三年以上十年以下有期徒刑。
錄音、錄影或電磁紀錄藉機器或電腦之處理所顯示之聲音、影像或符號，足以為表
示其用意之證明者，亦同。
稱電磁紀錄，指以電子、磁性或其他無法以人之知覺直接認識之方式所製成之紀錄
，而供電腦處理之用者。
電業法第一百零六條
有左列行為之一者為竊電，處五年以下有期徒刑、拘役或五百元以下罰金：
一、未經電業供電而在其供電線路上私接電線者。
二、繞越電度表或其他計電器，損壞或改動表外之線路者。
三、損壞或改變電度表、無效電力計、其他計電器之構造，或以其他方法使其失效不
準者。
四、在電價較低之線路上，私接電價較高之電器者。
五、包燈用戶，在原定電燈盞數及瓦特數以外，私自增加盞數或瓦特數者。


司法院資訊處製作；財團法人民間司法改革基金會備份。
